【裁判字號】    97,執消債更,137
【裁判日期】    990125
【裁判案由】    更生事件
【裁判全文】
臺灣板橋地方法院民事裁定         97年度執消債更字第137號
聲  請  人  周賢鋒
代  理  人  李詩楷律師
債  權  人  台北富邦銀行股份有限公司
法定代理人  梁培華
代  理  人  蘇啟新
債  權  人  國泰世華商業銀行股份有限公司
法定代理人  汪國華
代  理  人  劉士銘
債  權  人  美商花旗銀行股份有限公司
法定代理人  利明
債  權  人  渣打國際商業銀行股份有限公司
法定代理人  麥侃哲
代  理  人  張芳人
債  權  人  聯邦商業銀行股份有限公司
法定代理人  李憲章
代  理  人  林欣宜
債  權  人  遠東國際商業銀行股份有限公司
法定代理人  洪信德
代  理  人  呂黃豫
債  權  人  永豐商業銀行股份有限公司
法定代理人  蔡友才
代  理  人  朱明志
債  權  人  玉山商業銀行股份有限公司
法定代理人  黃永仁
代  理  人  侯順陽
債  權  人  萬泰商業銀行股份有限公司
法定代理人  周榮生
債  權  人  台新國際商業銀行股份有限公司
法定代理人  蔡孟
債  權  人  日盛國際商業銀行股份有限公司
法定代理人  陳國和
代  理  人  羅拯民
債  權  人  中國信託商業銀行股份有限公司
法定代理人  羅聯福
代  理  人  魏鴻吉
債  權  人  友邦國際信用卡股份有限公司
法定代理人  雷信堅
代  理  人  黃晟豪
債  權  人  台灣美國運通國際股份有限公司
法定代理人  胡柏迪
債  權  人  第一金融資產管理股份有限公司
法定代理人  簡明仁
代  理  人  傅金銘
上列當事人聲請消費者債務清理事件，本院裁定如下：
    主  文
債務人所提如附件所示之更生方案應予認可。
債務人在未依更生條件全部履行完畢前，其生活程度限制如下：
不得購買不動產，及為賭博、搭乘飛行器、出國旅遊、四星級以
上飯店住宿之行為。
    理  由
一、按債務人有薪資、執行業務所得或其他固定收入，法院認更
    生方案之條件公允者，得不經債權人會議可決，逕依債務人
    之聲請或依職權以裁定認可更生方案；法院為認可之裁定時
    ，因更生方案履行之必要，對於債務人在未依更生條件全部
    履行完畢前之生活程度，得為相當之限制，消費者債務清理
    條例第64條第1項、第62條第2項分別定有明文。
二、查本件債務人聲請更生，前經本院97年度消債更字第870號
    裁定開始更生程序在案，有上開裁定一份在卷可參，又債務
    人現就職於大圓水電企業有限公司，每月平均月薪38,000元
    ，此有在職證明書及國稅局97年度各類所得清單在卷足憑，
    可證其確有薪資、執行業務所得或其他固定收入。債務人並
    於98年5月7日提出更生方案，其內容為：以每月為一期，每
    期願清償25,000元予債權人，共清償8年，計96期，清償總
    金額為2,400,000元。
三、為釐清債務人目前之工作情況及相關支出細項，本院乃於98
    年8月20日先期召開債權人及債務人協商會議，經到場債權
    人與債務人交換意見後，債務人復於98年8月25日提出如附
    件所示之更生方案，扣除個人每月生活必要支出9,557元，
    以每月為一期，每期27,000元，還款年限為8年，即96期，
    清償總金額為2,592,000元，清償成數為58.28%，還款起始
    日係自認可更生方案裁定確定之翌日起算，並於每月20日前
    以匯款方式匯入各債權人所指定之還款專戶。經本院採行書
    面可決方式命債權人確答是否同意該方案並陳述意見，經債
    權人台北富邦銀行股份有限公司、美商花旗銀行股份有限公
    司、遠東國際商業銀行股份有限公司、台新國際商業銀行股
    份有限公司、台灣美國運通國際股份有限公司經同意該更生
    方案，惟未獲已申報無擔保及無優先權債權人過半數之同意
    ，其不同意之理由大略為：（一）債務人所提更生方案之清
    償成數過低，勢必引發道德危機，更不符誠信原則，對債權
    人之權益保障不周。（二）以債務人之年齡，若依個別協商
    一致性方案，與最大債權銀行進行協商，有償還全數債務之
    可能。
四、惟查：（一）清償成數非更生方案認可之唯一標準，倘審酌
    債務人收支狀況確已盡償債能事，實無由不予債務人更生之
    機會，且觀諸債務人陷於此種不能清償之虞之狀態，多因各
    銀行不當擴張債務人之信用，進行無擔保核貸時錯估債務人
    之清償能力等等，對於可能產生之道德風險亦有責任，今債
    務人既循法律正途以消費者債務清理條例清理債務，則難認
    其行為有違誠信原則。（二）依消費者債務清理條例第53條
    第2項第3款規定有更生方案之最終清償期，為自認可更生方
    案裁定確定之翌日起不得逾六年。但有特別情事者，得延長
    為八年，足見本法意旨即非要求債務人終其餘生用以清償債
    務，而喪失經濟生活之更生機會，本件債務人已自願提出最
    終清償期為八年之更生方案，顯已於制度設計之範圍內盡其
    全力用以清償其債務，然究依一致性協商或更生、清算程序
    以處理債務問題，債務人有自主選擇權，非他人所得置喙，
    債權人如欲與債務人成立更生方案以外之債務清理途徑，自
    得自行取得與債務人之合意，與更生方案是否公允無涉。再
    參酌行政院主計處之統計報告，98年度台北縣每人每月最低
    基本生活費用為10,792元；財政部公告97年度扶養免稅額為
    每人77,000元 (平均每月為6,417元)等情綜合評估，本件更
    生方案當屬公允、適當而且可行。
五、綜上所述，債務人有固定收入，其更生方案之條件公允，且
    無不得認可之消極事由，揆諸消費者債務清理條例之立法目
    的，保障債權人公平受償，謀求消費者經濟生活之更生機會
    ，本件更生方案應予認可。另依消費者債務清理條例第62條
    第2項之規定，就債務人未依更生條件全部履行完畢前之生
    活程度，予以相當之限制，爰裁定如主文。
六、如不服本裁定，應於裁定送達後10日內，以書狀向司法事務
    官提出異議。
中    華    民    國    99    年    1     月    25    日
                  民事執行處司法事務官

司法院資訊處製作；財團法人民間司法改革基金會備份。
